臺灣板橋地方法院刑事判決　　　　　　　99年度訴字第2835號
公　訴　人　臺灣板橋地方法院檢察署檢察官
被　　　告　游進發
選任辯護人　方伯勳律師
　　　　　　李建慶律師
　　　　　　張家訓律師
上列被告因違反槍砲彈藥刀械管制案件，經檢察官提起公訴（99
年度偵續字第352 號），本院判決如下：
    主  文
游進發無罪。
    理  由
一、公訴意旨略以：被告游進發明知可發射子彈具有殺傷力之改
    造手槍及子彈，係屬槍砲彈藥刀械管制條例所列管之槍砲、
    彈藥，非經中央主管機關內政部許可，不得持有、轉讓，竟
    於民國98年3 月間，在臺北縣中和市（現已改制為新北市中
    和區○○○街路旁，將其持有之仿BERETTA 廠92FS型半自動
    手槍換裝土造金屬槍管製造而成之具殺傷力之改造手槍1 枝
    （槍枝管制編號為0000000000）及具殺傷力之非制式子彈2
    顆（直徑9.0 ±0.5mm ）等物，交予張永成（其所涉違反槍
    砲彈藥刀械管制條例，業經法院判決有罪確定）代為保管。
    嗣於98年6 月23日（起訴書誤載為99年6 月23日），經警搜
    索張永成位於臺北縣中和市○○路○ 段34巷32號3 樓住處，
    並扣得上開改造手槍1 支及非制式子彈2 顆，始循線查悉上
    情，因認被告涉販槍砲彈藥刀械管制條例第8 條第4 項之未
    經許可持有可發射子彈具有殺傷力之手槍罪嫌及同法第12條
    第4 項之未經許可持有子彈罪嫌等語。
二、按犯罪事實應依證據認定之，無證據不得認定犯罪事實；不
    能證明被告犯罪者，應諭知無罪之判決，刑事訴訟法第154
    條第2 項、第301 條第1 項分別定有明文。次按認定不利於
    被告之事實，須依積極證據，苟積極證據不足為不利於被告
    事實之認定時，即應為有利於被告之認定，更不必有何有利
    之證據；又認定犯罪事實所憑之證據，雖不以直接證據為限
    ，間接證據亦包括在內；然而無論直接或間接證據，其為訴
    訟上之證明，須於通常一般之人均不致有所懷疑，而得確信
    其為真實之程度者，始得據為有罪之認定，有最高法院30年
    上字第816 號、76年度臺上字第4986號判例意旨可參。
三、本件公訴人認被告涉有未經許可持有可發射子彈具有殺傷力
    之手槍及子彈等罪嫌，無非係以被告於警詢及偵訊中所為之
    供述、證人張永成於另案中以被告身分所為之供述及張永成
    因未經許可寄藏可發射子彈具有殺傷力之手槍及子彈罪經判
    決有罪確定之本院98年度訴字第3424號、臺灣高等法院上訴
    字第1008號判決書各1 份、內政部警政署刑事警察局98年7
    月3 日0000000000號鑑驗書1 份等，為其論據。
四、訊據被告堅詞否認有何未經許可持有可發射子彈具有殺傷力
    之手槍及子彈犯行，辯稱：伊並未交付任何手槍與子彈予張
    永成，可能是伊常常罵張永成，張永成才會陷害伊等語。辯
    護意旨則以：被告於97年12月底因雙側肺葉嚴重肺炎開刀，
    直至98年2 月始出院返家，被告於返家時仍有肺積膿及慢性
    肺炎，需長期在家休養，不可能交付槍枝及子彈予張永成，
    本件僅有張永成前後不一之單一指述，不足證明被告有罪等
    語。
五、經查：
  (一)自張永成處扣得之仿BERETTA 廠92FS型半自動手槍換裝土造
    金屬槍管之改造手槍1 枝及非制式子彈2 顆（直徑9.0 ±0.
    5mm ）等物，確均具殺傷力等情，有內政部警政署刑事警察
    局98年7 月3 日0000000000號鑑驗書及98年11月25日刑鑑字
    第0980155863號函文各1 份附卷可稽（臺灣板橋地方法院檢
    察署98年度偵字第29019 號偵查卷第16頁、本院98年度訴字
    第3424號卷第42頁參照），惟尚無從據以證明上開改造手槍
    及子彈本為被告所持有並交予張永成保管。
  (二)次按證據裁判原則以嚴格證明法則為核心，亦即認定犯罪事
    實所憑之證據，須具證據能力，且經合法調查，否則不得作
    為判斷之依據（刑事訴訟法第155 條第2 項參照）。被告以
    外之證人於檢察事務官、司法警察官或司法警察調查中所為
    之陳述，與審判中不符時，其先前之陳述，於充足刑事訴訟
    法第159 條之2 所定之「可信性」與「必要性」要件，即屬
    合於得為證據使用之傳聞例外，應依法律所定各種證據之調
    查方式，踐行調查之程序，始得作為判斷事實之依據。至於
    被告以外之證人於審判中所為之陳述，與先前之陳述內容相
    左或不一致時，如非以先前之陳述作為認定犯罪事實存否之
    證據，即無贅餘說明其有無證據能力之必要；該不合傳聞例
    外之先前陳述，雖不得作為犯罪成立與否之實體證據，按之
    刑事訴訟法第166 條之1 第2 項、第3 項第6 款、第166 條
    之2 第1 項、第2 項等規定，尚非不得以其先前所為「自我
    矛盾之陳述」，用來彈劾（爭執、否定）該證人在審判中供
    述證據之證明力。此種僅止於用來爭執證明力之彈劾證據，
    即無嚴格證明法則之適用（最高法院96年度臺上字第7337號
    判決要旨參照）。查本件證人張永成以被告身分於另案警詢
    、偵查及審理中所為之供述，均係屬被告以外之人於審判外
    之陳述而無證據能力，惟因證人張永成已於本院審理中具結
    作證，故本件即無以證人張永成前以被告身分於另案警詢、
    偵訊及審理中之陳述作為認定被告犯行之證據，參酌上開判
    決要旨，無庸贅述證人張永成前以被告身分於另案警詢、偵
    訊及審理中之陳述是否具有證據能力，惟仍得作為證人張永
    成於本院審理中所為證述之彈劾證據，合先敘明。
  (三)證人張永成雖於本院審理中證稱：扣案槍彈係被告於98年初
    ，在臺北縣中和市○○街○路旁交給伊，伊與被告是普通朋
    友關係，當時是被告打電話要伊到華新街等語（本院卷第91
    頁參照）。惟查證人張永成前於98年6 月23日為警查獲後於
    警詢時供稱：槍彈是一個自稱「榮哥」的人所有，伊沒有榮
    哥的電話，但是伊知道另外一個哥哥的電話等語（本院卷第
    50頁背面參照），然於本院審理中辯護人詰問時先證稱：伊
    不認識「榮哥」，是去查才知道等語，旋即改稱：當時伊在
    警訊中神志很不清楚，可能講錯了，至於當時為什麼前面講
    「榮哥」，後面講「發哥」（即本案被告游進發），伊現在
    已經想不起來（本院卷第92頁參照）。嗣又改稱：伊可能是
    因為害怕，發音不清楚，從頭到尾都是講「發哥」將槍交到
    伊手上，不是講「榮哥」等語，但於辯護人進一步追問證人
    張永成為何告訴警察伊不知道「榮哥」的地址，但是知道另
    一個哥哥的電話，是否係指「榮哥」與「另外一個哥哥」是
    不同的人時，證人張永成僅回答：這個我不知道等語（本院
    卷第93頁正、反面參照），足證證人張永成對於槍枝來源究
    係「榮哥」抑或「發哥」乙事，說詞前後反覆，且就是否有
    「榮哥」之存在，及「榮哥」、「發哥」2 人與本案扣案槍
    彈間之關係等，證人張永成復閃爍其詞，已難認其證詞為可
    採。又證人張永成除始終堅稱扣案槍彈係被告交付予伊外，
    就被告為何交付槍彈予伊等細節，證人張永成先於偵查中供
    稱：因「發哥」的朋友在中和市○○街和人發生口角，我和
    「發哥」去勸架，「發哥」把對方的槍跟子彈拿過來，就交
    給我保管等語（臺灣板橋地方院檢察署98年度偵字第17595
    號偵查卷第31頁參照），惟於本院審理中則證稱：伊是聽說
    有口角的發生，「發哥」打電話叫伊過去，但是伊到場時已
    經沒有口角，伊並沒有親眼看到「發哥」把對方的槍跟子彈
    拿過來，也沒有人告訴伊，是伊自己判斷的等語（本院卷第
    92頁背面參照），證人所述就是否和「發哥」一同前往、「
    發哥」有無將對方槍彈收取後交予伊等節，均前後矛盾。是
    綜觀證人張永成之歷次證詞可知，其除堅稱扣案槍枝及子彈
    為被告交付外，就槍彈之來源及交付槍彈予伊等細節，證人
    前後所述均不一致，復無其他補強證據可資證明扣案槍彈確
    係被告交付予證人張永成以佐證張永成此部分之證詞，本院
    自難僅憑證人張永成前後不一之供述，逕為被告不利之認定
    。
六、綜上所述，本件公訴意旨認被告有於98年3 月間，將其持有
    之仿BERETTA 廠92FS型半自動手槍換裝土造金屬槍管製造而
    成之具殺傷力之改造手槍1 枝及具殺傷力之非制式子彈2 顆
    等物交予張永成之犯行，除前述證人張永成有瑕疵之單一證
    述外，別無其他積極證據可資為被告不利認定之依據，自未
    超越合理之懷疑，尚不足使本院產生有罪之心證，而資以證
    明被告成立公訴人所指之犯行。此外，復查無其他積極事證
    足資證明被告確有未經許可持有可發射子彈具有殺傷力之手
    槍及子彈之犯行，本件既不能證明被告犯罪，揆諸前開法條
    規定及判例意旨，自應諭知無罪之判決。
據上論斷，應依刑事訴訟法第301條第1項，判決如主文。
本件經檢察官賴建如到庭執行職務。
中    華    民    國    100   年    1    月    18     日
                     刑事第十五庭審判長法  官  王綽光
                                       法  官  洪珮婷
                                       法  官  黃司熒
以上正本證明與原本無異
如不服本判決應於送達後10日內向本院提出上訴狀
                                       書記官  屠衛民
中    華    民    國    100   年    1    月    19     日